【裁判字號】    97,上訴,1924
【裁判日期】    970730
【裁判案由】    違反槍砲彈藥刀械管制條例
【裁判全文】
臺灣高等法院刑事判決                97年度上訴字第1924號
上  訴  人
即  被  告  甲○○
選任辯護人  林文淵律師
上列上訴人因違反槍砲彈藥刀械管制條例案件，不服臺灣臺北地
方法院96年度訴字第482號，中華民國97年3月31日第一審判決（
起訴案號：臺灣臺北地方法院檢察署95年度偵字第25377號），
提起上訴，本院判決如下：
    主  文
原判決撤銷。
甲○○未經許可持有具有殺傷力之空氣長槍，累犯，處有期徒刑
壹年捌月，併科罰金新臺幣肆萬元，罰金部分如易服勞役，以新
臺幣壹仟元折算壹日。
扣案空氣長槍壹支（槍枝管制編號：0000000000號）沒收。
    事  實
一、甲○○曾於民國（下同）90年間犯賭博罪，經臺灣士林地方
    法院91年簡字第566號判處有期徒刑4月確定，於91年12月27
    日易科罰金執行完畢，仍不知悔改，竟未經中央主管機關許
    可，於93年4、5月間，在不詳處所，以新臺幣8000元之代價
    購買空氣長槍1支（槍枝管制編號：0000000000號）及二氧
    化碳瓦斯鋼瓶11瓶（不具殺傷力），旋即將上開空氣槍置於
    臺北市中山區○○○路162巷152號4樓住處內，非法持有。
    嗣經警據報於95年6月23日晚間7時持原審法院核發之搜索票
    前往上址搜索，當場在房間衣櫥內查獲上開具有殺傷力之空
    氣長槍1支及不具殺傷力之二氧化碳鋼瓶11瓶。
二、案經臺北市政府警察局內湖分局移送臺灣臺北地方法院檢察
    署檢察官偵查起訴。
    理  由
壹、程序方面：
    被告對於以下所列證據之證據能力均不爭執，經本院審酌尚
    無不得為證據之情形，均認有證據能力。
貳、實體方面：
一、上開事實，業據被告甲○○於本院審理時坦承不諱，並有扣
    案管制編號0000000000號槍枝為憑。
二、上開槍枝，經內政部警政署刑事警察局鑑驗結果：認係以小
    型二氧化碳高壓鋼瓶內氣體為發射動力，經實際裝填直徑約
    6MM鋼珠（重約0.88G）試射3次，測得鋼珠發射速度分為131
    、125、120公尺/秒，計算其發射動能分為7.55、6.88、6.
    34焦耳，單位面積動能分為26.71、24.32、22.41焦耳/平方
    公分。又依美國軍醫總署定義：彈丸撞擊動能達58呎磅（均
    為78.6焦耳），足以使人喪失戰鬥能力；內政部警政署刑事
    警察局對活豬作射擊測試結果，彈丸單位面積動能達24 焦
    耳/平方公分，則足以穿入豬隻皮肉層；另依日本科學警察
    研究所之研究結果，彈丸單位面積動能達20焦耳/平方公分
    則足以穿入人體皮膚層，有該局95年8月7日刑鑑字第095009
    4271號槍彈鑑定書在卷可證，足證扣案之前開空氣槍，具有
    殺傷力。再者，被告於偵查時供稱：系爭長槍用氣瓶推出去
    的．．．都能用鋼珠（見同前偵卷第7頁）等語，且亦坦承
    曾以扣案之空氣槍在基隆河試射，核與證人王明貴於原審證
    述：「我在基隆河釣魚，被告從岸邊來，我以為他要釣魚，
    結果被告告訴我他拿一支類似夜市打汽球的槍枝，他在旁邊
    ，球丟在河裡，用槍打，沒有打到，還差很遠，他打了約5
    、6槍以上，都沒打到」等語相符，足見被告對於扣案氣槍
    具有殺傷力，亦已知之甚詳。
三、至扣案另二支以鋼珠為動能之槍枝，其試射單位面積動能分
    別為4.21、4.21、4.21焦耳/平方公分、2.02、1. 80、1.91
    焦耳/平方公分，有上開槍彈鑑定書在卷可證，尚難認定具
    殺傷力。
四、被告雖另供稱其係在德安百貨公司後面的BB槍店內購得此槍
    枝，惟經原審依被告所述囑臺北市政府警察局內湖分局派員
    至臺北市○○路○○路四段30巷28弄19號1樓查訪，得知該
    址係蘇文鏗開設之「模動工坊」，有該局96年7月23日北市
    警內分刑字第09632031500號函所附查訪表在卷可憑，而證
    人蘇文鏗於原審證稱：「（問：你是擔任何工作？）我們是
    在賣玩具的ＢＢ槍，還有模型槍。（問：從何時開始做？）
    距今大約四年前，約九十二年間開業。九十二年以前的一年
    左右，有在德安百貨的七樓設櫃，作一樣的生意。（問：你
    現在在德安百貨的附近有開店嗎？）有。（問：地址？）台
    北市○○○○路四段30巷28弄19號1樓。從九十二年九月就
    開始在這邊營業。（問：你認識被告？）不認識。（問：提
    示扣案槍枝，你的店有賣這樣的槍嗎？）大概類似款式，很
    像是這樣子，但是不確認是這壹支。因為槍的造型有一些都
    差不多。（問：你賣的槍枝，有沒有給顧客什麼證明、保證
    書？）沒有，如果是顧客，我們會開發票或收據。（問：是
    否看得出來這把槍到底是不是你賣的？）因為很久了，我印
    象中忘記了，我無法確認。我們販售的槍枝都是在合法以內
    的，如果客人購買回去以後，在去做調整，我們就不知道了
    。（問：你們犯賣的槍枝，你如何確認他是合法的？）一般
    而言，我們有賣電槍，如果是日本進口的，在海關那邊就已
    經檢驗，如果不是，而是在臺灣製造，他們那邊應該都有合
    法的證明。我可以回去找找看以前的目錄看有沒有同型的槍
    枝，如果有，我可以找出其他的槍枝來做檢驗。有關二氧化
    碳動力的槍枝，大概在一、二年前左右的時間，就沒有販賣
    了，因為二氧化碳牽涉的槍枝容易被改造成比較強的槍，因
    為我們要作合法的生意，怕敏感，所以是我個人是選擇不賣
    這個槍枝，但這槍還是合法的，同業還是可以賣。（問：關
    於這個槍枝有沒有規範？）應該在製造商，我們的上游，他
    們有販賣應該有相關的規定，那我們零售的槍枝，種類比較
    多，我就沒有去問說是不是每壹支都有合法的證明文件。（
    問：會不會賣到非法的槍枝？）我們店裡面有壹台測速器，
    那是進口的，我們都會去測看看是不是低於法定的焦耳數。
    （問：法定焦耳數？）二十焦耳。（問：像這把槍鑑定出來
    是有超出二十焦耳，你們店內會不會有這種情形？）應該不
    會，我們會去詢問這把槍的使用強度在那裡，我們會去找大
    概相同的商品去驗證。（問：提示二氧化碳鋼瓶，這是不是
    你們店內賣的？）有賣類似的商品，是不是從我店內賣的，
    我也不能確定，我們店內有賣這樣的鋼瓶。（問：不同種類
    的鋼瓶，是不是會有影響？）如果不同種類的鋼瓶，內壓不
    同的話，對射擊的焦耳數會有影響。（問：提示扣案槍枝，
    這一把槍所使用的瓦斯鋼瓶，是否有特定種類或壓力？）我
    沒有驗測的證明，百分之九十九左右的二氧化碳動力的槍枝
    ，所使用鋼瓶的外型規格是相同，但每一家所做的內壓不一
    定一樣。我們不曉得他們作多少。（問：你們有作鋼瓶的內
    壓作檢驗？）沒有，但是可以請盤商提供像類似這樣的數據
    ，或是我提供我們店內販賣的鋼瓶去檢測。（問：你的店內
    在二年前還有在販賣二氧化碳動力槍？）有。像這樣樣式的
    手槍，基本上可以握在手上的，我們都統稱手槍。這樣子手
    槍的形式有很多的廠商在做。我們店裡以前也賣過。我要再
    去找目錄來核對，應該還可以找的到。（問：大概是會賣多
    少焦耳數的？）大概是十焦耳以內的動力，我們會去販售。
    因為ＢＢ槍是拿去玩生存遊戲，動力不能太強。（問：因為
    內壓的不同，會影響他的強度，那這樣的不同，有可能會變
    成超過二十焦耳數的動力嗎？）內壓的不同是其中的壹個關
    鍵，但是還有其他的原因，例如改造，如果沒有改造，一般
    是不會超過法定焦耳數。（問：像這種動力得槍，二年前你
    們店裡面大概有多少支？）大概有十幾二十種類似的槍型，
    都是用這種二氧化碳動力，幾支我沒有辦法記的住。（問：
    會產生這種動力的槍枝，你都要去測試？）每一支來都要測
    試，也包括避免交給客人壞掉的槍。（問：剛剛所言，是不
    是超過十焦耳的動力槍枝，你通通不賣？）是。（問：檢測
    儀器準不準？）我們檢測儀器一共有三台，並沒有國家的認
    證，都是由國外進口的，我們槍枝三台都會檢驗，機器是算
    每秒跑多少公尺，我們會去看他的落差值，大約百分之二到
    三或是三到五左右，如果換算成焦耳，誤差值大概是零點幾
    焦耳。」等語（見原審卷第74頁至第76頁）。再者，原審囑
    證人蘇文鏗攜帶與扣案槍枝同種類的空氣槍及其店內販售的
    二氧化碳鋼瓶到庭，並將該槍枝等（蘇文鏗販入之同型空氣
    槍為編號A槍枝、二氧化碳瓦斯鋼瓶為編號B鋼瓶、扣案槍枝
    為編號C槍枝、扣案之二氧化碳瓦斯鋼瓶為編號D鋼瓶）送往
    內政部警政署刑事警察局鑑定結果，認定：1.以編號B鋼瓶
    內氣體為發射動力，裝填金屬彈丸測試三次，其中彈丸（直
    徑6.0mm、重量0.88g）最大發射速為49公尺/秒，計算其動
    能為1.0焦耳，換算其單位面積動能為3.7焦耳/平方公分。
    2.以編號D鋼瓶內氣體為發射動力，裝填金屬彈丸測試三次
    ，其中彈丸（直徑6.0mm、重量0.88g）最大發射速為45公尺
    /秒，計算其動能為0.89焦耳，換算其單位面積動能為3.1
    焦耳/平方公分。3.經比較送鑑編號A槍枝與扣案槍枝之外觀
    ，除後者具雷射瞄準器外，兩者型式雷同，發射動力模式相
    同（以小型二氧化碳高壓鋼瓶內氣體為發射動力），經再拆
    解槍枝檢視，則有下列不同之處：(1)撞鐵彈簧不同：編號C
    槍枝使用簧力較強之撞鐵彈簧。(2)進氣彈簧不同：編號C槍
    枝使用彈簧較短且簧力較弱之彈簧。有內政部警政署刑事警
    察局96年12月24日刑鑑字第0960 177650號函在卷可憑，足
    見證人蘇文鏗店內所賣同型槍枝，其動能均在10焦耳以下，
    本件扣案槍枝已無法認定係被告向蘇文鏗經營之「模動工坊
    」購買，且不論證人蘇文鏗販售的二氧化碳瓦斯鋼瓶，或被
    告購入扣案的二氧化碳瓦斯鋼瓶，經取用試射結果僅有細微
    之差異，尚非因二氧化碳鋼瓶之因素而導致試射結果不同。
五、至證人王明貴於原審固另證稱：被告說槍枝係在德安百貨旁
    買的等語，但證人王明貴僅係聽聞被告轉述，並未親自見聞
    ，尚難遽為認定事實之基礎。
六、綜上所述，被告持有具殺傷力之扣案槍枝，事證明確，犯行
    堪以認定。
七、查被告行為後，刑法部分條文業於94年2月2日經總統以華總
    一義字第09400014901號令修正公布，並自95年7月1日起生
    效施行（下稱現行刑法）；次按最高法院95年5月23日第8次
    刑事庭會議決議意旨，現行刑法第2條第1項之規定，係規範
    行為後法律變更所生新舊法律比較適用之準據法，於現行刑
    法施行後，應適用現行刑法第2條第1項之規定，為「從舊從
    輕」之比較。茲說明如下：
(一)刑法第11條乃屬刑法總則適用於其他刑事特別法之準據法規
    定，雖亦經修正，然因無關犯罪行為可罰性要件之變更，應
    逕適用裁判時之現行刑法第11條規定。
(二)刑法第33條第5款有關罰金刑之最低數額部分，修正前刑法
    第33條第5款規定：「罰金：（銀元）1元以上」，而銀元與
    新臺幣間之折算，依現行法規所定貨幣單位折算新臺幣條例
    規定，以銀元1元折算新臺幣3元；修正後刑法第33條第5款
    則規定：「罰金：新臺幣1,000元以上，以百元計算之」；
    經比較新舊法之規定，修正後刑法第33條第5款所定罰金刑
    之最低數額，較之修正前提高，自以修正前刑法第33條第5
    款之規定有利於被告。
(三)被告行為時刑法第42條第2項規定：「易服勞役以1元以上3
    元以下，折算1日。但勞役期限不得逾6個月。」，依行為時
    罰金罰鍰提高標準條例第2條前段規定（業於95年5月17日經
    總統以華總一義字第09500069791號令修正公布刪除，並自
    95年7月1日起生效），關於刑法第42條第2項易服勞役者，
    就其原定數額提高為1百倍折算1日，則本案被告行為時之刑
    法及罰金罰鍰提高標準條例關於易服勞役折算標準之規定，
    係以銀元3百元折算1日，經折算為新臺幣，係以新臺幣9百
    元折算1日。而現行刑法第42條第3項規定：「易服勞役以新
    臺幣1千元、2千元或3千元折算1日。但勞役期限不得逾1年
    。」，經比較修正前後關於易服勞役折算標準之規定，以修
    正後刑法第42條第3項規定，較有利於行為人，應適用最有
    利於行為人之法律即現行刑法之規定。
(四)現行刑法第38條關於沒收從刑之規定，僅在該條第1項第3款
    增設「因犯罪所生之物」亦得沒收之規定，並為使適用更期
    明確，以符合現行實務之見解，將該條第2項、第3項所使用
    之「犯人」一詞，修正為「犯罪行為人」。則關於違禁物，
    無論依修正前、後刑法第38條第1項第1款規定，均得宣告沒
    收，是對被告而言，二者適用結果亦無不同，依現行刑法第
    2條第1項但書規定，應適用最有利於行為人之法律即現行刑
    法之規定。
(五)修正後刑法第57條之規定，為法院就刑之裁量及酌減審認標
    準見解之明文化，非屬法律之變更，應適用修正後之規定（
    最高法院95年第8次刑事庭會議決議參照）。
(六)修正後刑法第59條之規定，為法院就刑之酌減審認標準見解
    之明文化，非屬法律之變更，參諸最高法院95年度第21次刑
    事庭會議意旨，應逕適用現行法規定。
(七)按依最高法院95年度第8次及95年度第21次刑事庭會議決議
    意旨，受有期徒刑之執行完畢，於五年內故意再犯有期徒刑
    以上之罪，無論依修正前刑法第47條或修正後第47條第1項
    之規定均構成累犯，即無有利或不利之情形，於刑法修正施
    行後法院為裁判時，無庸為新、舊法之比較。個案如有其他
    應依刑法第2條第1項之規定為新、舊法之比較情形時，依綜
    其全部罪刑之結果而為比較後，整體適用法律，最高法院97
    年度第1次刑事庭會議決議參照。查本件被告曾於90年間犯
    賭博罪，經臺灣士林地方法院判處有期徒刑4月，並易科罰
    金執行完畢，於5年內故意再犯有期徒刑以上之本罪，無有
    利或不利之情形，依上開說明，自無庸為新、舊法之比較，
    應逕適用現行法規定。
八、核被告所為，係犯槍砲彈藥刀械管制條例第8條第4項之未經
    許可持有具有殺傷力之空氣槍罪。被告曾於90年間因賭博罪
    ，經臺灣士林地方法院91年簡字第566號判處有期徒刑4月確
    定，於91年12月27日易科罰金執行完畢，有本院被告前案紀
    錄表在卷可按，被告於5年內故意再犯有期徒刑以上之本罪
    ，為累犯，應依法加重其刑。查被告僅有賭博前科，有本院
    被告前案紀錄表在卷可稽，且現任職於台富鑄造工業有限公
    司，有在職證明、各類所得扣繳暨免扣繳憑單在卷為憑（見
    本院卷），非無正當工作，且自93年起擔任台北市中山區金
    泰里之巡守、環保志工，有證明書附卷可參（見本院卷），
    偶因一時好奇，持有具殺傷力之空氣槍，且未持以犯案，與
    一般擁槍自重者難以比擬，依一般社會之客觀觀察，如仍科
    以法定最輕本刑有期徒刑3年，猶嫌過重，應依刑法第59條
    之規定減輕其刑。
九、原審因予論罪科刑，固非無見。惟查：被告行為後，刑法部
    分條文業於94年2月2日經總統修正公布，並自95年7月1日起
    生效施行，其中法律變更部分，應適用現行刑法第2條第1項
    之規定，為「從舊從輕」之比較，有如前述，乃原判決未為
    比較適用，已有未洽。又被告僅因一時好奇，持有具殺傷力
    之空氣槍，與一般擁槍自重者難以比擬，情堪憫恕，原判決
    未依刑法第59條規定減輕其刑，亦有未洽。被告上訴意旨，
    執此指摘原判決量刑過重，即非無理由，是以原判決既有上
    開可議，要屬無可維持，應予撤銷改判。爰審酌被告犯罪之
    動機、手段、目的以及持有具有殺傷力之空氣槍，雖仍具惡
    性，但動機單純，亦未持上揭槍枝犯案，於本院審理時復坦
    承犯行，犯後態度尚佳等一切情狀，量處如主文第2項所示
    之刑，並就罰金部分諭知易服勞役之折算標準。扣案空氣長
    槍1支（槍枝管制編號：0000000000號），經鑑定結果具有
    殺傷力，為違禁物，應依刑法第38條第1項第1款沒收。另扣
    案手槍2支（槍枝管制編號：0000000000、0000000000號）
    ，經鑑定結果不具殺傷力，乃不予宣告沒收。又扣案CO2瓦
    斯鋼瓶11瓶、鋼珠4罐，並非違禁物或槍枝主要零件，亦非
    供犯罪所用或預備之物，自不予宣告沒收。
據上論斷，應依刑事訴訟法第369條第1項前段、第364條、第299
條第1項前段、槍砲彈藥刀械管制條例第8條第4項、刑法第11條
前段、第59條、第47條第1項、第42條第3項、第38條第1項第1款
，判決如主文。
本案經檢察官田炳麟到庭執行職務。
中    華    民    國    97    年    7     月    30    日
                  刑事第十七庭  審判長法  官  趙功恆
                                      法  官  陳憲裕
                                      法  官  高明哲
以上正本證明與原本無異。
如不服本判決，應於收受送達後十日內向本院提出上訴書狀，其
未敘述上訴之理由者並得於提起上訴後十日內向本院補提理由書
（均須按他造當事人之人數附繕本）。
                                      書記官  梁淑時
中    華    民    國    97    年    7     月    30    日
附錄本案論罪科刑法條全文：
槍砲彈藥刀械管制條例第8條
未經許可，製造、販賣或運輸鋼筆槍、瓦斯槍、麻醉槍、獵槍、
空氣槍或第4條第1項第1款所定其他可發射金屬或子彈具有殺傷
力之各式槍砲者，處無期徒刑或5年以上有期徒刑，併科新臺幣1
千萬元以下罰金。
未經許可，轉讓、出租或出借前項所列槍枝者，處5年以上有期
徒刑，併科新臺幣1千萬元以下罰金。
意圖供自己或他人犯罪之用，而犯前二項之罪者，處無期徒刑或
 7 年以上有期徒刑，併科新臺幣 1 千萬元以下罰金。
未經許可，持有、寄藏或意圖販賣而陳列第1項所列槍枝者，處3
年以上10年以下有期徒刑，併科新臺幣700萬元以下罰金。
第 1 項至第 3 項之未遂犯罰之。


司法院資訊處製作；財團法人民間司法改革基金會備份。
